【裁判字號】    94,保險,8
【裁判日期】    951114
【裁判案由】    給付保險金
【裁判全文】
臺灣板橋地方法院民事判決               94年度保險字第8號
原      告  丙○○
?                    5樓
訴訟代理人  戊○○原名謝秀娥.
                      5樓
被      告  臺灣人壽保險股份有限公司
法定代理人  甲○○
訴訟代理人  丁○○
上列當事人間請求給付保險金事件，經本院於民國95年10月31日
言詞辯論終結，判決如下：
    主  文
原告之訴駁回。
訴訟費用由原告負擔。
    事實及理由
壹、程序方面：
一、按原告於判決確定前，得撤回訴之全部或一部。但被告已為
    本案之言詞辯論者，應得其同意，民事訴訟法第263 條第1
    項定有明文。本件起訴狀雖列丙○○及乙○○二人為原告，
    惟原告訴訟代理人莫怡萍律師（嗣已解除委任）業於本院民
    國95年2 月21日言詞辯論期日當庭提出書狀，並表示撤回乙
    ○○部分之起訴，而被告訴訟代理人對此亦表示沒有意見，
    應可認為已同意撤回原告乙○○部分之起訴，故前揭撤回之
    訴訟行為應屬有效。
二、原告起訴時誤列被告之法定代理人為凌寶，惟經被告提出
    保險公司營業執照，確認被告之法定代理人於本件原告起訴
    前之94年6 月間，即變更為甲○○，原起訴狀所列被告法定
    代理人應屬誤列後，原告訴訟代理人業於本院95年2 月21日
    言詞辯論期日當庭更正，亦屬合法。
三、按訴狀送達後，原告不得將原訴變更或追加他訴。但被告同
    意者，或請求之基礎事實同一，或不甚礙被告之防禦及訴訟
    之終結，不在此限，民事訴訟法第255 條第1 項第1 、2 、
    7 款定有明文。本件原告起訴時原係依據保險契約之法律關
    係，請求被告給付保險金，惟於本院95年3 月14日言詞辯論
    期日時則提出準備書(二)狀並當庭表示追加依據民法第184 條
    第1 項後段之侵權行為損害賠償請求權為訴訟標的，而被告
    訴訟代理人雖當庭表示不同意原告訴之追加，但本院審酌原
    告此項追加起訴與原訴訟之部分基礎事實相同，且被告對此
    追加訴訟之防禦方法，與其對原訴訟之防禦方法亦有重疊，
    應不甚礙被告之防禦，另對訴訟之終結亦無妨害，揆諸前開
    規定，其訴訟標的之追加應屬合法，故予准許。
貳、實體部分：
一、原告起訴主張：
    (一)保險金給付請求權部分：
      1.原告丙○○之子乙○○於90年7 月17日以原告為被保險
        人，向被告投保臺灣人壽保險有限公司真愛一世終身壽
        險（保單號碼：0000000000號），該保險並附加長安意
        外傷害及醫療保險附約、長康住院醫療保險附約、一年
        期2 至6級 殘廢保險附約及重大燒燙傷保險給付附加條
        款。其中長安意外傷害及醫療保險附約保險單條款（A
        型）GA1 （意外身故、殘廢及意外傷害醫療給付）（下
        稱系爭附約）第1 條第2 項約定：「本附約的解釋，應
        探求契約當事人的真意，不得拘泥於所用的文字，如有
        疑義時，以作有利於被保險人的解釋為準」，第10條第
        1 項約定：「保險人於本附約有效期間內遭遇第2 條約
        定的意外傷害事故，本公司給付殘廢保險金，其金額按
        該表所列之給付比例乘以本附約該被保險人保險金額計
        算」。
      2.原告係於91年8 月28日沐浴時不慎滑倒摔傷在地，經家
        人護送前往行政院衛生署立朴子醫院（下稱朴子醫院）
        初診，病名為「跌倒挫傷致下背痛合併第4 、5 腰椎間
        盤突出右下肢肌肉萎縮，坐骨神經痛合併肌肉痙攣」，
        並於92年1 月6 日繼續門診追蹤。嗣於受傷後180 日內
        之92年1 月24日，朴子醫院門診診斷出病名為：「第4
        第5 腰椎間盤突出壓迫坐骨神經；左膝下15公分處肌肉
        40公分、右膝下15公分處肌肉31公分、右側下肢肌肉萎
        縮9 公分；第4 第5 腰椎筒柱永久遺留顯著運動障礙」
        ，此時原告應已達系爭附約附表所示第二級殘廢（亦即
        兩上肢或兩下肢、或一上肢或一下肢，各有三大關節中
        之兩關節以上機能永久完全喪失）之程度。其後，經朴
        子醫院於92年8 月11日診斷原告病名為「第5 腰椎脊髓
        阻塞、雙下肢肌肉麻痺及萎縮」，建議事項欄載明：「
        據病患自述約92年4 月曾在國泰醫院做過核磁共振檢查
        、雙下肢肌肉萎縮造成雙下肢機能永久喪失、病患於91
        年8 月起至今多次門診」後，原告即於92年9 月26日檢
        附前揭診斷證明書向被告請求依據系爭附約給付第二級
        殘廢之保險金75萬元（即100 萬元×75％＝75萬元），
        惟被告卻回函以非因遭受意外事故所致，且不符合條款
        約定之殘廢程度為由，拒絕理賠。被告拒絕承認原告已
        符合系爭附約所定之因意外傷害而造成第二級殘廢之要
        件，已違背該附約第1 條第2 項所定之解釋標準，應屬
        無據，故其應依約給付原告75萬元之保險金。
      3.對被告抗辯之陳述：
        (1)本件原告因跌倒所致傷害，乃偶發性、不可預見、且
          事發突然、過去從未發生過之事故，係屬意外。跌倒
          所生傷害並非疾病所致，系爭附約亦未事先將跌倒事
          故所致之傷害，排除於意外保險不保事項，即應屬該
          意外傷害保險承保之範疇。
        (2)被告雖提出時效抗辯，然而（原告訴訟代理人於95年
          2 月21日及同年3 月14日先後提出準備書狀及準備書
          (二)狀，針對被告所提時效抗辯提出不同之回應，茲以
          在後之陳述應具有更正先前陳述之性質，故以下僅以
          準備書(二)狀為準）：
          原告自事發後，曾陸續提出診斷證明書向被告請求
            理賠，被告先於92年4 月16日以92臺壽理字第0242
            號函覆稱：「台端本次申請案，經查證非因遭意外
            傷害事故所致」等語，致原告以為無意外傷害事故
            原因。
          其後，被告又告知既於94年9 月12日主治醫院方開
            具之傷害診斷書指出原告係「因跌倒導致下背部疼
            痛…因症狀持續…」等傷害診斷證明（參被告所提
            被證五）予原告，而可領取237,959 元之低額傷害
            保險理賠，乃要求原告之媳婦戊○○至醫院開立專
            為意外險所需之殘廢診斷書，原告信以為真，乃至
            醫院開立92年9 月26日之殘廢診斷書（即本院卷第
            114 頁）後，再向被告提出理賠申請，但被告卻於
            同年12月30日以92年臺壽理字第0852號函稱：「本
            公司經再次查證醫院病例仍無法證實台端本件申請
            係因遭受外來之突發之意外傷害事故所致成，因未
            符合上述條款，本公司歉難給付是項意外醫療保險
            金」，原告於93年1 月初收到上開函文後，誤以為
            無意外傷害事故之請求權，故原告於本件意外事故
            發生後，均受被告以違反誠信方式拒絕理賠意外險
            之理賠，係非因疏忽而不知情可得請求意外險。
          原告繼續診治中至證明此傷害確因91年8 月28日跌
            倒即本件保險金請求之事故係本身疾病外之意外跌
            倒所致，之後並無發生新的跌倒情事，顯見保險人
            有意損害被保險人之保險金請求債權，致被保險人
            於93年1 月收到前揭函文後疏於請求，遲至94年12
            月13日始提起本件訴訟。
          原告至94年9 月12日醫院開立傷害診斷書（原證五
            ）方發現所受傷害，確為原告承保之系爭保單所承
            保期間內發生之意外事故所致，被告應負其意外傷
            害險責任，本件訴訟上保險金請求，應自知情得為
            請求日即被告請求開立意外險殘廢診斷書請求而正
            式受拒即93年1 月初起算，並未逾2 年請求期間。
        (3)系爭附約附表註12明載：「所謂機能永久完全喪失，
          係指經6 個月以後，其機能仍完全喪失者」，而機能
          完全喪失既須經過6 個月以上時間方能證明認定，何
          有可能於180 日內即刻證明係有機能喪失之第2 級殘
          廢程度？故系爭附約第10條第1 項限制須「自意外傷
          害事故發生之日起180 日以內致成附表所列28項殘廢
          程度之一者」，實不符誠信，亦違背同附約第1 條第
          2 項所定有利於被保險人解釋之精神。
    (二)侵權行為損害賠償請求權部分：
      1.民法第184 條第1 項規定：「因故意或過失，不法侵害
        他人之權利者，負損害賠償責任。故意以背於善良風俗
        之方法，加損害於他人者亦同」，又查權利之行使，是
        否以損害他人為主要目的，應就權利人因權利行使所能
        取得之利益，與他人及國家社會因其權利行使所受之損
        失，比較衡量以定之。倘其權利之行使，自己所得利益
        極少而他人及國家社會所受之損失甚大者，非不得視為
        以損害他人為主要目的，此乃權利社會化之基本內涵所
        必然之解釋，最高法院亦著有71年台上字第737 號判例
        可資參照。
      2.本件被告以己身利益之立場，一再拒絕原告等利害關係
        人意外險理賠之申請，致原告誤以為無請求權，顯有權
        利濫用之虞，係故意以背於善良風俗方法加損害於原告
        ，妨礙原告正常意外保險金之請求，故原告另應就其侵
        權行為負損害賠償責任。
    (三)爰聲明：(一)被告應給付原告新台幣75萬元。(二)訴訟費用由
      被告負擔。
二、被告則以下列各詞抗辯：
    (一)針對保險金給付請求權部分：
      1.原告於92年1 月24日取得朴子醫院之診斷證明書後，即
        於92年1 月27日向被告申請理賠，惟因殘廢等級表所載
        第2 級第8 項殘廢（即兩上肢或兩下肢、或一上肢或一
        下肢，各有三大關節中之兩關節以上機能永久完全喪失
        ）中所謂關節機能喪失，係指關節永久喪失完全僵硬或
        關節不能隨意識活動，而依前揭診斷證明書記載：「第
        4 第5 腰椎間盤突出壓迫坐骨神經；左膝下15公分處肌
        肉40公分、右膝下15公分處肌肉31公分、右側下肢肌肉
        萎縮9 公分；第4 第5 腰椎筒柱永久遺留顯著運動障礙
        」，顯然未達兩下肢至少有兩關節永久喪失完全僵硬或
        關節不能隨意識活動之程度，自與第2 級第8 項殘廢不
        符，另原告經朴子醫院所診斷出之症狀，顯亦非其所自
        稱91年8 月28日滑倒所能造成，難認有因果關係，無法
        證明係因意外傷害事故所致，故未予理賠。
      2.原告於取得92年8 月11日朴子醫院診斷證明書後，即於
        92年9 月3 日及92年11月29日提出理賠之申請，而經被
        告調查後，因原告當時之身體狀況已符合殘廢等級表所
        載第2 級第8 項之殘廢程度（即兩上肢或兩下肢、或一
        上肢或一下肢，各有三大關節中之兩關節以上機能永久
        完全喪失），故被告即依其餘保險約定，給付疾病第2
        級殘廢保險金及住院醫療給付共237,894 元（含遲延利
        息在內）。至於系爭附約部分，則因無法證明其第2 級
        殘廢係「非由疾病引起之外來突發事故造成」，故仍無
        法理賠。被告認定無因果關係之理由如下：
        (1)系爭附約第2 條第2 項已明訂所謂「意外傷害事故」
          ，係指非由疾病引起之外來突發事故，亦即該保險之
          保險事故，應係由於被保險人自身以外，非其本身已
          存在可得預料或查知之原因，並因該外來、具偶發性
          、不可預見、且事發突然無法防範之事故，即便被保
          險人係因外力致殘，尚不足以推論即係出於外來突發
          之意外事故所致，且保險事故發生原因不只一端，其
          發生過程為被保險人之親身經驗，原告所為之陳述乃
          屬有利於己之積極事實，自不能僅憑其片面陳述即認
          為真實，仍應由原告就保險事故之發生係非由疾病引
          起、為外來、突發、不可預見、與其自身因素無涉，
          且與其殘廢間存有因果關係等事實，先負舉證責任。
        (2)人體的脊柱，在腰部有5 節，每節中間有彈性之軟骨
          ，此軟骨即椎間盤，當椎間盤退化，水分沒有那麼飽
          滿，彈性變差時，便會向後突出，此即椎間盤突出。
          其形成原因乃因年紀漸老、長期腰部椎間盤受力所造
          成，顯非一朝一夕一蹴可及。依照原告自稱滑倒當日
          之診斷證明書記載：「跌倒挫傷致下背痛合併第4 、
          5 腰椎間盤突出右下肢肌肉萎縮，坐骨神經痛合併肌
          肉痙攣」，可知其當時右下肢肌肉已有萎縮現象，則
          原告在此之前因椎間盤突出壓迫神經致右下肢肌肉萎
          縮，應有些許時日，絕非其所自稱之滑倒當日即能造
          成。其次，朴子醫院於診治原告時所開立之門診處方
          明細記載：原告病症之國際疾病分類編碼為722.2 ，
          亦即「椎間盤移位，未明示位置且未伴有脊髓病者」
          ，此病症係屬於骨科非外傷性疾病，另經被告函詢朴
          子醫院後，該醫院亦回覆無法判斷原告腰椎間盤突出
          、右下肢肌肉萎縮等症狀係由外傷所造成，自難認定
          原告受有第2 級第8 項之殘廢，係非由疾病引起之外
          來突發事故所致。
      3.縱認原告所受之第2 級殘廢，係因其於91年8 月28日滑
        倒所致，然原告之請求權亦已因罹於時效而消滅：
        (1)原告既起訴指稱其於受傷後180 日內之92年1 月24日
          ，經朴子醫院門診診斷出病名為：「第4 第5 腰椎間
          盤突出壓迫坐骨神經；左膝下15公分處肌肉40公分、
          右膝下15公分處肌肉31公分、右側下肢肌肉萎縮9 公
          分；第4 第5 腰椎筒柱永久遺留顯著運動障礙」，此
          時原告應已達系爭附約附表所示第二級殘廢，故原告
          顯於92年1 月24日，即享有得行使請求給付系爭75萬
          元保險金之權利。又原告其後雖曾於92年1 月27日、
          92年9 月3 日、92年11月29日先後向被告請求理賠，
          但均遭被告回函拒絕，而原告於請求遭拒後，復均未
          依民法第130 條之規定對被告起訴，故其前揭請求權
          時效即不中斷，其自92年1 月24日起至94年1 月24日
          止之2 年期間，既均未對被告行使權利，則其是項權
          利即因已罹於保險法第65條前段所定之2 年時效而消
          滅，爰主張時效抗辯。
        (2)即便原告係於92年8 月11日經診斷為「雙下肢肌肉萎
          縮造成雙下肢機能永久喪失」時，始取得請求給付保
          險金之權利，其請求權時效亦已於94年8 月11日完成
          ，故被告亦無給付之義務。
        (3)原告雖又主張：其係因被告回函而誤以為其無請求權
          存在云云，但原告早於92年1 月27、92年9 月3 日、
          92 年11 月29日即先後向被告請求理賠，顯然原告早
          已發現並認為其所受傷害即為系爭保險承保其間內發
          生之意外事故所致，否則其當不至於一再以同一事由
          申請理賠，故其辯稱係至94年9 月12日始知有請求權
          云云，並不可採。況消滅時效，自請求權可行使時起
          算，所謂請求權可行使時，乃指權利人於法律上並無
          障礙，得行使請求權之狀態而言，至於因權利人個人
          疾病、權利存在之不知，或其他事實上障礙，不能行
          使請求權者，並不能阻止時效之進行。本件縱使原告
          辯稱其誤以為無請求權云云屬實，仍屬其個人之事實
          上障礙，並不影響時效之起算及進行，故原告前揭所
          辯，並不可採。
      4.系爭附約第10條第1 項約定：被保險人於本附約有效期
        間內，遭遇第2 條約定的意外傷害事故，自意外傷害事
        故發生之日起180 日內，致成附表所示28項殘廢程度之
        1 者，本公司給付殘廢保險金」，是倘被保險人因意外
        傷害事故成殘之日，距離意外傷害事故發生之日，已逾
        180 日者，被告即無給付保險金之義務。本件縱認原告
        於92年8 月11經診斷後始達第2 級第8 項殘廢程度，但
        因此時距離91年8 月28日已逾180 日，故被告自亦不負
        給付保險金之義務。至於原告雖又主張：由殘廢等級表
        註12觀之，系爭附約第10條第1 項實有違誠信云云，但
        前揭第10條第1 項僅係約定：自意外傷害事故發生之日
        起180 日以內「致成」附表所列28項殘廢程度之一，而
        非要求被保險人應於180 內「證明」殘廢，故其前揭主
        張顯有誤會。
    (二)針對侵權行為損害賠償請求權部分：原告應該表明被告究
      係侵害其何種權利，且原告之保險金請求權，亦不因被告
      拒絕理賠而受影響，倘原告此項說法成立，則一般私人借
      貸事件中借用人否認借貸之情形，均可依據侵權行為請求
      賠償，足見其所述並不合理。況且原告此項請求權亦已因
      罹於時效而消滅。
    (三)爰聲明：(一)原告之訴駁回。(二)訴訟費用由原告負擔。
三、下列各項事實，均為兩造所不爭執，並有如下列各項所附頁
    數之診斷證明書、保險契約、要保單、病例摘要表、門診處
    分明細、保險金申請書、被告於92年4 月16日、同年12月30
    日所發之函文及殘廢診斷書附卷可稽，堪信真實。
    (一)90年7 月17日，原告之子乙○○以原告為被保險人，向被
      告投保臺灣人壽保險有限公司真愛一世終身壽險（保單號
      碼：0000000000號），該保險並附加長安意外傷害及醫療
      保險附約、長康住院醫療保險附約、一年期2 至6 級殘廢
      保險附約及重大燒燙傷保險給付附加條款（見本院卷第9
      至49頁、第66至72頁）。
    (二)91年8 月28日，朴子醫院門診診斷結果：「下背痛合併第
      4 、5 腰椎間盤突出右下肢肌肉萎縮，右下肢肌肉萎縮，
      坐骨神經痛合併肌肉痙攣」（見本院卷第73頁正面），門
      診處方明細記載：「722.2 椎間盤移位，未明示位置且未
      伴有脊髓病者」（見本院卷第74頁）。
    (三)92年1 月6 日，朴子醫院門診診斷結果：「下背痛合併第
      4 、5 腰椎間盤突出右下肢肌肉萎縮，右下肢肌肉萎縮」
      ，診斷證明書病名欄記載：「跌倒挫傷致下背痛合併第4
      、5 腰椎間盤突出右下肢肌肉萎縮，右下肢肌肉萎縮，坐
      骨神經痛合併肌肉痙攣」（見本院卷第5 、73頁反面）。
    (四)92年1 月24日，朴子醫院診斷證明書病名欄記載：「第4
      第5 腰椎間盤突出壓迫坐骨神經；左膝下15公分處肌肉40
      公分、右膝下15公分處肌肉31公分、右側下肢肌肉萎縮9
      公分；第4 第5 腰椎筒柱永久遺留顯著運動障礙」（見本
      院卷第6 頁）
    (五)92年1 月27日，原告向被告申請理賠，惟被告於92年4 月
      16日以92臺壽理字第0242號函覆稱：「台端本次申請案，
      經查證非因遭意外傷害事故所致，且不符條款約定之殘廢
      程度，故本公司欠難給付是項殘廢保險金」等語（見本院
      卷第75頁正面、第76頁正面）。
    (六)92年8 月11日，朴子醫院診斷證明書病名欄記載：「第5
      腰椎脊髓阻塞（發炎）、雙下肢肌肉麻痺及萎縮」，建議
      事項欄記載：「據病患自述約92年4 月曾在國泰醫院做過
      核磁共振檢查、雙下肢肌肉萎縮造成雙下肢機能永久喪失
      、病患於91年8 月起至今多次門診」（見本院卷第7 頁）
    (七)92年9 月26日，朴子醫院殘廢證明書記載：「病患於92年
      8 月11日複診時，予診查發現病患雙下肢肌肉萎縮，造成
      雙下肢機能永久完全喪失」（見本院卷第114 頁）。
    (八)92年9 月3 日及11月29日，原告先後二次提出理賠之申請
      ，惟其後被告僅於92年11月25給付疾病二級殘廢保險金及
      遲延利息合計227,959 元，另再就長康住院醫療保險附約
      部分給付住院醫療保險金及遲延利息合計9,935 元，另針
      對意外殘廢部分，則再以92年12月30日92臺壽理字第0852
      號函覆：「針對台端申請意外殘廢乙節，本公司前以臺壽
      理字第242 號函拒賠在案，諒已收悉。本公司經再查證醫
      院病例，仍無法證實台端本次申請係因遭受外來突發之意
      外傷害事故所致成，因未符上述條款約定，本公司歉難給
      付是項意外醫療保險金」（見本院卷第75頁反面、第76頁
      反面）
四、本件爭點厥為：(一)原告目前雖符合系爭附約之殘廢標準表所
    列第2 級第8 項之殘廢標準，但其殘廢是否係遭受「非由疾
    病引起之外來突發事故」所致？若是，則其保險金請求權時
    效應自何時起算？是否已罹於時效？原告是否係非因疏忽而
    不知其得為請求？(二)被告拒絕理賠是否屬於權利濫用？是否
    有故意以背於善良風俗之方法而加損害於他人之情形？茲分
    段敘述如下：
五、關於保險金請求權部分：
    (一)按由保險契約所生之權利，自得為請求之日起，經過二年
      不行使而消滅。有左列各款情形之一者，其期限之起算，
      依各該款之規定：一、要保人或被保險人對於危險之說明
      ，有隱匿、遺漏或不實者，自保險人知情之日起算。二、
      危險發生後，利害關係人能證明其非因疏忽而不知情者，
      自其知情之日起算。三、要保人或被保險人對於保險人之
      請求，係由於第三人之請求而生者，自要保人或被保險人
      受請求之日起算，保險法第65條定有明文。又此所謂「得
      為請求之日」，乃指權利人得行使請求權之狀態（最高法
      院63年台上字第1885號判例），即請求權人行使其請求權
      並無法律上之障礙而言（最高法院53年度台上字第3365號
      、54年度台上字第854 號判決參照），是應自保險事故發
      生之時，即開始起算其時效期間，不因請求權人對此權利
      之存在主觀上知悉與否而有影響（最高法院75年度台上字
      第2028號判決參照）。
    (二)系爭保險「殘廢程度與保險金給付表」第2 級第8 項所列
      殘廢情形為「兩上肢或兩下肢、或一上肢或一下肢，各有
      三大關節中之兩關節以上機能永久完全喪失者」，其中所
      謂關節機能喪失，依同表註5 ，係指「關節永久喪失完全
      僵硬或關節不能隨意識活動」。
      1.原告於92年1 月24日門診時，雖被診斷為：「第4 第5
        腰椎間盤突出壓迫坐骨神經；左膝下15公分處肌肉40公
        分、右膝下15公分處肌肉31公分、右側下肢肌肉萎縮9
        公分；第4 第5 腰椎筒柱永久遺留顯著運動障礙」，有
        該診斷證明書在卷可查（本院卷第6 頁），但其中關於
        四肢部分既僅有下肢之肌肉萎縮，而未見任何關於其關
        節機能喪失之情形，顯與前述第2 級第8 項殘廢之要件
        不符。從而，被告於92年4 月16日以92臺壽理字第0242
        號函覆原告稱：「台端本次申請案，經查證…不符條款
        約定之殘廢程度，故本公司欠難給付是項殘廢保險金」
        等語，並無任何違約或違法情事。
      2.嗣於同年8 月11日門診時，原告之診斷證明書病名欄記
        載：「第5 腰椎脊髓阻塞（發炎）、雙下肢肌肉麻痺及
        萎縮」，建議事項欄記載：「雙下肢肌肉萎縮造成雙下
        肢機能永久喪失」，另92年9 月26日之殘廢證明書亦記
        載：「病患於92年8 月11日複診時，予診查發現病患雙
        下肢肌肉萎縮，造成雙下肢機能永久完全喪失」，有診
        斷證明書及殘廢證明書各1 份在卷可查（見本院卷第7
        、114 頁），至此始足認定原告已受有前述第2 級第8
        項殘廢。
    (三)姑不論被告辯稱原告所受前揭第2 級第8 項殘廢，應非遭
      受「非由疾病引起之外來突發事故」所致等語是否可採，
      原告既係於92年8 月11日始達第2 級第8 項之殘廢程度，
      此與其所主張之意外事故發生日期（即91年8 月28日）相
      距已逾180 日，自不符合系爭附約第10條第1 項「自意外
      傷害事故發生之日起180 日以內『致成』附表所列28項殘
      廢程度之一」要件，本非該保險契約所承保之範圍。況縱
      認此事故屬於承保範圍，原告自92年8 月11日起至94年8
      月11日止之間，雖曾於92年9 月3 日及同年11月29日向被
      告申請理賠，但被告已就所請關於系爭意外險75萬元部分
      予以否認，而原告於請求遭拒後亦從未對原告提起訴訟，
      故前述2 年之消滅時效期間依法即視為不中斷，並於94年
      8 月11日已罹於時效，從而，縱使原告依約曾對被告取得
      請求給付75萬元意外傷害保險金之權利，亦已因時效消滅
      而消滅，自不得再向被告請求給付。
    (四)原告雖又主張其係因接獲被告92年4 月16日以92臺壽理字
      第0242號函及同年12月30日以92年臺壽理字第0852號函後
      ，誤以為無意外傷害事故之請求權，故其之所以未於消滅
      時效期間內依法請求，均受被告以違反誠信方式拒絕理賠
      所致，係非因疏忽而不知情可得請求意外險云云，然而，
      被告固屬具有營利性質之私法人，但就其營業性質而言，
      其乃在接受同種類保險利益團體成員之要約後，透過風險
      評估及精算後收取保險費，以承保該保險利益團體之特定
      風險，換言之，倘其在核定是否給付保險金時，標準過於
      浮濫，除將影響其本身之獲利外，亦將危害該公司股東之
      權益，乃至於前述保險利益團體之利益，自不得單以原告
      係被保險人，即要求一切與保險契約相關之解釋，均應無
      條件、無範圍地對其作有利之解釋。本件被告於92年4 月
      16日以92臺壽理字第0242號函覆原告拒絕其意外事故險理
      賠之申請，乃符合契約約定之決定，已如前述，尚難認為
      有何違背誠信之處。至於同年12月30日以92年臺壽理字第
      0852號函雖仍拒絕就意外事故險部分予以理賠，但其既已
      向朴子醫院調閱相關病歷摘要表及門診處方明細，因而得
      知原告病症之國際疾病分類編碼為722.2 ，亦即「椎間盤
      移位，未明示位置且未伴有脊髓病者」，此病症係屬於骨
      科非外傷性疾病，復於91年1 月4 日即已自網路搜尋列印
      關於椎間盤突出之相關說明資料（見本院卷第77至82頁）
      ，則其認定原告所受前揭第2 級第8 項殘廢，應非遭受「
      非由疾病引起之外來突發事故」所致，亦屬合情合理，倘
      原告不能接受此項回覆，亦可依法訴請法院審判，自不能
      單以被告之拒絕理賠，即認其有何違反誠信之情形，當亦
      不足以作為原告疏於行使請求權之正當理由。末查原告於
      92 年1月27日向被告申請理賠遭拒後，復於92年9 月3 日
      、92年11月29日就同一事件申請理賠，倘其主觀上確因被
      告回函而誤認其已無請求權存在，何以會一再請求？益徵
      其並非不知其得行使權利。況依前引說明，此種請求權人
      對此權利之存在主觀上知悉與否之因素，並不影響時效之
      起算及進行，原告依據保險法第65條第2 款主張其請求權
      時效尚未消滅云云，並不可採。
六、原告另主張：被告以己身利益之立場，一再拒絕原告等利害
    關係人意外險理賠之申請，致原告誤以為無請求權，顯有權
    利濫用之虞，係故意以背於善良風俗方法加損害於原告，妨
    礙原告正常意外保險金之請求，應負侵權行為損害賠償責任
    云云，固引用民法第184 條第1 項及最高法院71年台上字第
    737 號判例為其依據。然而，本件被告先後以92年4 月16日
    以92臺壽理字第0242號函及同年12月30日以92年臺壽理字第
    0852號函拒絕理賠，並非全然無據，核與情理亦無嚴重扞格
    ，且被告拒絕就系爭附約之意外傷害險部分予以理賠，並無
    前揭判例所指「自己所得利益極少而他人及國家社會所受之
    損失甚大」之情形，原告請求理賠雖遭拒絕，但仍得依法對
    被告提起訴訟請求給付，而非毫無救濟途徑，此亦為一般社
    會常理之普遍認知，自難認被告拒絕理賠之行為，有何權利
    濫用或違背善良風俗之處。況被告於原告經診斷符合殘廢等
    級表第2 級第8 項殘廢時，亦已於92年11月25給付疾病二級
    殘廢保險金及遲延利息合計227,959 元，另再就長康住院醫
    療保險附約部分給付住院醫療保險金及遲延利息合計9,935
    元，足徵被告並非一律拒絕任何理賠之申請，而係於申請人
    符合保險契約所約定之條件後始為給付，此仍屬一般正常權
    利之行使，並無任何權利濫用。從而，原告前揭主張，並無
    任何證據可資佐證，應屬無據。
七、綜上所言，原告依據保險契約之法律關係，及侵權行為之法
    律關係，請求被告給付75萬元，均無理由，應予駁回。
八、因本案事證已臻明確，兩造其餘主張陳述及所提之證據，均
    毋庸再予審酌，被告聲請函詢朴子醫院調閱原告病例，亦無
    必要，附此敘明。
九、據上論結，原告之訴為無理由，依民事訴訟法第78條，判決
    如主文。
中    華    民    國    95    年    11    月    14    日
                  民事第二庭?審判長法  官  梁宏哲
                                    法?官?楊千儀
                                    法?官?楊明佳
以上正本係照原本作成。
如對本判決上訴，須於判決送達後20日內向本院提出上訴狀。
中    華    民    國    95    年    11    月    14    日
                        ????    書記官  楊璧華


司法院資訊處製作；財團法人民間司法改革基金會備份。
